臺灣彰化地方法院刑事判決　　　　　　　 95年度易字第967號
公　訴　人　臺灣彰化地方法院檢察署檢察官
被　　　告　丁○○
選任辯護人　宋永祥律師
　　　　　　盧昱成律師
上列被告因妨害秩序案件，經檢察官提起公訴（95年度偵字第41
38號），本院判決如下：
    主  文
丁○○無罪。
    理  由
一、公訴意旨略以：被告丁○○為聯合報記者，為獲取新聞資料
    ，乃於民國94年9 月12日下午4 時許（起訴書誤繕為94年9
    月11日下午4 時許），尾隨彰化縣警察局二林分局大城分駐
    所警員乙○○、庚○○至彰化縣大城鄉○○村○○路406 號
    辛○、戊○○住處時，竟於警員進入屋內處理丙○○疑受家
    暴案件之際，擅自進入辛○及戊○○之住處（侵入住居部分
    已逾告訴期間而未據告訴），並於戊○○詢問其身分時，向
    戊○○自稱是社會局人員，戊○○信以為真，而允許被告丁○○停留於屋內目睹聽聞警方處理上開案件之全程。彰化縣
    政府社會局原欲安置丙○○，故警員偕同丙○○返回大城分
    駐所，然因丙○○不願接受安置，經警員與彰化縣警察局社
    會工作人員蔣建基聯繫後，決定不予安置，丙○○即自行與
    友人離去，其後行方不明。嗣經戊○○向彰化縣政府社會局
    探詢丙○○行蹤，得悉當日社會局並未派員到場處理，始查
    知上情，因認被告丁○○涉犯刑法第158 條第1 項之僭行公
    務員職權罪嫌等語。
二、本案下列全部卷證所涵括之供述證據及非供述證據，經詢之
  　公訴人、被告及選任辯護人均同意全部證據之證據能力，是
    後述所引用證據之證據能力均無疑義，合先敘明。
三、公訴意旨認被告丁○○涉有刑法第158 條第1 項之僭行公務
    員職權犯行，無非係以：上開事實，業據證人即告訴人辛○
    、戊○○指訴明確，並有被告於94年9 月13日在聯合報所刊
    載之報導在卷可證，且告訴人辛○、戊○○均誤認被告為彰
    化縣政府社會局人員而要求不予安置丙○○時，被告亦未為
    澄清。茲被告在場聽聞現場情狀，復表明為社會局人員，使
    告訴人等誤認而允其留於屋內，客觀上已行使社會工作人員
    之法定職權，又告訴人等事後至彰化縣政府社會局探詢丙○○去向，造成該局困擾等節，為其論據，固非無見。惟訊據
    被告丁○○固不否認伊確於94年9 月12日到告訴人辛○、戊○○住處，且於戊○○詢問伊為何人時，有表明伊係社會局
    人員之事實，然堅詞否認有何公訴意旨所稱僭行公務員職權
    之犯行，辯稱：當天係因丙○○向警局報案表示受到家暴，
    經警方與社會局連繫，社會局人員蔣建基要警員先帶丙○○
    回家拿衣物，伊才跟隨警員前往告訴人住處，當丙○○上樓
    拿衣服時，伊與警員在樓下等候時，即聽見樓上砰砰碰碰，
    伊欲隨同警員上樓，才走2 、3 階樓梯，戊○○就下樓來，
    因為戊○○當時很兇地問伊係何人，伊會害怕就自稱係社會
    局人員，然而當時伊在場並未為其他動作或任何言語，並無
    冒充公務員行使職權之犯意及行為等語。
四、按被告未經審判證明有罪確定前，推定其為無罪；又犯罪事
    實應依證據認定之，無證據不得認定其犯罪事實；又不能證
    明被告犯罪者，應諭知無罪之判決，刑事訴訟法第154 條第
    1 項、第2 項及第301 條第1 項分別定有明文。又被害人所
    述被害情形如無瑕疵可指，而就其他方面調查又與事實相符
    ，其供述始足據為判決之基礎；且告訴人之告訴，係以使被
    告受刑事訴追為目的，是其陳述是否與事實相符，仍應調查
    其他證據以資審認（最高法院32年度上字第657 號、52年度
    臺上字第1300號判例參照）。又事實之認定，應憑證據，如
    未能發現相當證據，或證據不足以證明，自不能以推測或擬
    制之方法，為裁判基礎（最高法院40年度臺上字第86號判例
    參照）。另認定犯罪事實所憑之證據，雖不以直接證據為限
    ，間接證據亦包括在內；然而無論直接或間接證據，其為訴
    訟上之證明，須於通常一般之人不致有所懷疑，而得確信其
    為真實之程度者，始得據為有罪之認定，倘其證明尚未達到
    此一程度，而有合理之懷疑存在時，即無從為有罪之認定，
    亦有最高法院76年度臺上字第4986號判例可資參照。另刑法
    第158條之僭行公務員職權罪，係以冒充公務員並行使其職
    權方能成立，是僅有冒充公務員之行為而未行使其職權者，
    即不成立該罪。經查：
(一)、被告丁○○於94年9 月12日下午4 時許，在彰化縣警察局二
    林分局大城分駐所警員乙○○、庚○○進入彰化縣大城鄉○○村○○路406 號辛○、戊○○住處欲處理丙○○疑受家暴
    案件時，跟隨警員進入該住處，並於戊○○詢問其身分時，
    向戊○○自稱是社會局人員乙情，業據被告所不否認，且為
    證人戊○○、乙○○、庚○○於本院審理時到庭證述明確，
    堪以認定。
(二)、惟按刑法第158 條之僭行公務員職權罪，係以冒充「公務員
    」並行使其職權為其構成要件，故僅有冒充公務員之行為而
    未行使其職權者，則不成立該罪，而所謂「公務員」依刑法
    第10條第2 項所定固為依法令從事於公務之人員，惟於各機
    關之組織法體系中，自有其法定之職位（稱）及職務或職權
    範圍之規定，故而刑法第158 條所謂「僭行公務員職權罪」
    當指行為人對他人偽冒公務員職位或職稱，並進而行使該職
    位或職稱所得行使之職權，侵害國家權力作用之正確性始足
    當之，最高法院40年臺非字第18號、47年臺上75號判決可資
    參照。本件被告丁○○堅稱當日係因為戊○○很兇地詢問伊
    係何人，伊才自稱係社會局人員，然而當時伊僅安靜在場，
    並未為任何其他動作或任何言語，參諸證人乙○○於本院審
    理時所證述：當天伊並未看見被告在屋內或屋外與辛○、戊○○有任何對話等語，證人庚○○亦證述：伊並未看到被告
    與戊○○及他家人有任何的談話等語，而證人戊○○則證述
    ：當天被告除了說她是社會局人員，『好像』有對著伊兒子
    說弟弟不可以打媽媽，其他就沒有說什麼了等語，惟被告堅
    稱當時係戊○○自己說他沒有打丙○○，也叫他兒子告訴伊
    說他沒有打媽媽等語，徵諸證人戊○○並無法十分確定被告
    確有對伊兒子表示弟弟不可以打媽媽之舉動，自難認為被告
    當天有為前揭舉止。再證人即社會局人員甲○○於本院審理
    時到庭證述：一般我們不會同警察到家暴被害人住處蒐證，
    若家暴個案通報社會局需要安置，我們就會去派出所請警員
    將要安置人員帶到派出所，我們才會處理，被害人還是要先
    到警察局，我們再做是否安置的評估。如果有到案家，我們
    會主動詢問案家家屬，了解案家的家庭狀況，了解被害人在
    案家發生什麼事情，如果是一個急迫的事情，就將案主帶到
    派出所處理，如果不是，我們僅會作心理輔導等語，則被告
    雖停留於屋內目睹聽聞警方處理上開案件，惟被告並未為任
    何詢問案主家庭狀況或案主發生何家暴事件之舉動。另被告
    於案發翌日之聯合報刊報導內文雖有述及當日社會局人員有
    到場處理上開案件，有以社會局人員自居之情事，惟此係被
    告報導是否實在之問題，尚難以此認定被告當日確有行使社
    會局人員職務之行為。再本案原係丙○○至派出所報案，經
    警員偕同丙○○返回前揭處所拿取衣物，縱使丙○○事後有
    隨同警員返回派出所，亦無法以此認定係因被告行使社會局
    人員之職權所致。綜上所述，被告為取得新聞而冒充為社會
    局人員，其行為固屬不當，惟其僅單純在場聽聞警方處理上
    開疑似家暴事件，並未有其他任何與案主或其家人談話、蒐
    集、調查資料之行為，尚無從確認被告有基於社會局人員之
    身分而為行使職權之行為。此外，本院復查無其他積極證據
    足認被告丁○○確有為公訴人所訴僭行公務員職權犯行，揆
    諸前揭之說明，自應為被告丁○○無罪之諭知。
據上論斷，應依刑事訴訟法第301 條第1項，判決如主文。
本案經檢察官己○○到庭執行職務。
中　　華　　民　　國　　96　　年　　5 　　月　　9 　　日
                  刑事第一庭    審判長法  官   簡璽容
                                      法  官   胡宜如
                                      法  官   郭麗萍
以上正本證明與原本無異。
如不服本判決，應於判決送達後10日內，向本院提出上訴狀（須
附繕本）。
告訴人或被害人對於判決如有不服具備理由請求檢察官上訴者，
其上訴期間之計算係以檢察官收受判決正本之日期為準。
中　　華　　民　　國　　96　　年　　5 　　月　　18　　日
                                      書記官   張子涵
